【裁判字號】    95,台上,3787
【裁判日期】    950713
【裁判案由】    違反毒品危害防制條例
【裁判全文】
最高法院刑事判決            九十五年度台上字第三七八七號
    上  訴  人  甲○○
                        7弄4.
上列上訴人因違反毒品危害防制條例案件，不服台灣高等法院中
華民國九十五年四月二十六日第二審判決（九十五年度上訴字第
八七一號，起訴案號：台灣桃園地方法院檢察署九十四年度偵字
第一三０八０號），提起上訴，本院判決如下：
    主  文
上訴駁回。
    理  由
按刑事訴訟法第三百七十七條規定，上訴於第三審法院，非以判
決違背法令為理由，不得為之。是提起第三審上訴，應以原判決
違背法令為理由，係屬法定要件。如果上訴理由書狀並未依據卷
內訴訟資料，具體指摘原判決不適用何種法則或如何適用不當，
或所指摘原判決違法情事，顯與法律規定得為第三審上訴理由之
違法情形，不相適合時，均應認其上訴為違背法律上之程式，予
以駁回。本件上訴人甲○○上訴意旨略稱：(一)上訴人係受朋友「
俊傑」招待前往大陸地區珠海遊玩，於滯留期間，遭二名不詳姓
名、年籍之男子強制扣留台胞證、護照及機票，於受威逼、脅迫
之下，為求順利返台，並維護自身安全，不得已而依該二名男子
之指示攜帶扣案之毒品入境，此業據上訴人於偵審中為一致之供
述。由於上訴人在人生地不熟之地點遭人脅迫，實已無法產生反
抗之決意，又於進入桃園中正國際機場（下稱中正機場）第二航
廈期間，因自己有施用毒品，擔憂自己所陳述之事實無法獲航警
採信，且該二不詳姓名年籍之男子已表示會有人跟隨上訴人通關
，上訴人遂不敢直接丟棄扣案毒品，亦不敢向警察陳明遭脅迫之
情事，而硬著頭皮通關，此乃出於擔心不測，姑且一搏之人之常
情。且上訴人未與該二名男子論及運輸毒品之報酬，於被查獲後
立即交待供出接獲人員之聯絡方式，至於上訴人向該二名男子要
求提供Ｋ他命吸食，此乃當時為消弭心中恐懼使然。原審認上訴
人未遭脅迫，其認定實有違反經驗法則。(二)上訴人係遭受恐嚇，
於驚懼狀態下始為本件攜帶毒品入境之行為，又因上訴人先前染
有吸毒惡習，身心曾遭戕害，致無法為周延之思辨，犯後並立即
向警察供出接獲人員之聯絡方式，態度亦稱良好，原審量刑時未
審酌上情，且未適用刑法第五十九條酌量減輕其刑，亦有判決違
背法令之情形等語。
惟查原判決認定上訴人有原判決事實欄所載之犯行，因而撤銷第
一審判決，改判依想像競合犯規定，從一重論處上訴人共同運輸
第二級毒品之罪刑，已詳予明所依憑之證據及認定之理由。復
就上訴人辯稱：伊係受二名不詳姓名、年籍之大陸地區男子強制
扣留其護照證件等物，揚言如不應允攜帶毒品，即不許返台等語
，於受威逼、脅迫下，始應允攜帶扣案毒品入境，且對方有人跟
隨伊前來，所以伊不敢自首等語，認從上訴人供稱：伊在大陸地
區曾向該二名大陸籍男子索討Ｋ他命施用，該二名大陸籍男子實
未隨同上訴人搭機來台等語，上訴人亦無法指證確有該二名男子
之同夥跟隨上訴人來台等情，以及上訴人苟受該二名男子脅迫攜
帶毒品入境，於其登機返台，已脫離該二名男子控制後，仍不思
將該毒品棄置，或向警方自首陳報，並將該毒品交付警方等情形
，綜合判斷，足見上訴人所辯伊遭人威逼、脅迫，始應允攜帶扣
案毒品入境一節，與事實不符，委無足採，亦詳理由，予以指
駁。並說明：審酌上訴人攜帶大量第二級毒品與少量第三級毒品
入境，危害社會治安及國人健康甚鉅，犯後又飾詞圖卸刑責，態
度不佳等犯罪情狀，應科以有期徒刑九年等理由甚詳。核原判決
上揭論斷，並無違背經驗法則之違法。原判決審酌上訴人上揭犯
罪情狀，認上訴人犯罪情狀不符合刑法第五十九條所規定犯罪情
狀可憫恕之情形，而未依該規定酌減其刑，亦難遽指有違背法令
之情形。上訴意旨，徒憑己見，就原審採證認事及量刑職權之適
法行使，以及原判決已論斷說明之事項，重複為事實之爭辯，任
指原判決有上訴意旨指摘之違誤，並非適法之第三審上訴理由，
其上訴違背法律上之程式，應予駁回。
據上論結，應依刑事訴訟法第三百九十五條前段，判決如主文。
中    華    民    國  九十五  年    七    月   十三   日
                      最高法院刑事第九庭
                          審判長法官  陳  正  庸
                                法官  賴  忠  星
                                法官  王  居  財
                                法官  林  開  任
                                法官  林  立  華
      本件正本證明與原本無異
                                      書  記  官
中    華    民    國  九十五  年    七    月   二十   日
                                                  Ｍ


司法院資訊處製作；財團法人民間司法改革基金會備份。
